臺灣高等法院臺中分院刑事裁定
110年度抗字第981號

抗  告  人  
即  受刑人  蔡貴萍



上列抗告人因聲請撤銷緩刑案件，不服臺灣臺中地方法院中華民
國110年5月20日裁定（110年度撤緩字第75號）提起抗告，本院
裁定如下：
    主  文
抗告駁回。
    理  由
一、原裁定意旨略以：抗告人即受刑人蔡貴萍（下稱抗告人）前
    因違反商業會計法等案件，經臺灣臺中地方法院（下稱臺中
    地院）以108 年度訴字第2281號判決判處共同犯稅捐稽徵法
    第47條第1項、第41條之逃漏稅捐罪，共2罪，各處有期徒刑
    3月，又共同犯商業會計法第71條第1款之填製不實會計憑證
    罪，共5罪，各處有期徒刑3月，應執行有期徒刑10月，緩刑
    2年，應自判決確定之日起1年內向公庫支付15萬元，並於10
    8年12月23日確定，緩刑期間為民國108年12月23日至110年(
    原審誤載為109年)12月22日。臺灣臺中地方檢察署（下稱臺
    中地檢署）於判決確定後，於109年2月10日發函通知抗告人
    於109年12月22日至臺中地檢署報到並向公庫支付15萬元，
    抗告人屆期卻未繳交，經臺中地檢署於109年12月23日電話
    聯絡抗告人請其於110年2月2日上午9時10分到署繳交，抗告
    人到庭接受執行檢察官訊問時陳稱：目前只籌到5萬元，可
    否讓其延到110年3月3日，臺中地檢署同意延至110年3月3日
    由抗告人自行到署繳交，然抗告人屆期亦未到署繳納，臺中
    地檢署又訂於110年4月15日上午9時10分請其到署繳納，抗
    告人均未到署繳納，臺中地檢署遂於同日電話詢問抗告人，
    抗告人表示：我現在籌不到錢，我目前是做印刷版的工作，
    一個月是2萬多元，且我之前是開洋鴻有限公司，是前年停
    業，負債很多，員工勞健保及營業稅都繳不出來，可否讓我
    延後再繳或分期繳納等語，有上開各該通知函及送達證書、
    辦案公務電話紀錄表、執行筆錄、點名單附卷可稽。足見執
    行機關已給予抗告人多次延期之機會以履行上開緩刑負擔，
    且自上開判決確定後迄今抗告人已有充足時間履行，抗告人
    卻拖延均未支付款項，堪認抗告人未珍惜法院諭知緩刑之寬
    典，一再逃避履行，足認其違反緩刑負擔之情節已屬重大，
    亦無從預期抗告人將會恪遵相關法令規定，原宣告之緩刑確
    難收其預期效果，當有執行刑罰之必要。從而，檢察官聲請
    撤銷本件緩刑之宣告，核無不合，應予准許等語。
二、抗告意旨略以：抗告人需負擔因洋鴻有限公司經營不善之一
    切債務，甚至連員工勞健保、營業稅都無法繳納，還必須處
    理違章案件遭罰之罰鍰，後續更因積欠銀行款項，而將洋鴻
    有限公司辦理停業，復因新冠肺炎疫情之故，使抗告人僅能
    零星從事印刷版打工，縱偶有收入亦僅有約2萬多元足以度
    日，並非故意不繳納，實係因個人經濟不佳因素，致未能按
    期繳納，抗告人於地檢署通知繳納時，已一再敘明未能繳款
    之事由，數度拜託能否延後再繳或准予分期繳納，且抗告人
    現行住所並未變更、未有逃匿之情事、於緩刑期間亦未再觸
    法網，應無違反情節重大且難收刑罰預期效果之情形，請撤
    銷原裁定並駁回檢察官之聲請，准予抗告人以每月繳納5千
    元之方式分期繳納，繼續維持抗告人之緩刑宣告云云。
三、按緩刑制度設計之本旨，主要目的在鼓勵惡性較輕微之犯罪
    行為人或偶發犯、初犯得適時改過，以促其遷善，復歸社會
    正途；緩刑宣告得以附條件方式為之，亦係基於個別預防與
    分配正義，俾確保犯罪行為人自新及適度填補其犯罪所生之
    損害為目的，然犯罪行為人經宣告緩刑後，若有具體事證足
    認其並不因此而有改過遷善之意，自不宜給予緩刑之寬典，
    故而設有撤銷緩刑宣告制度。又刑法第74條第2項第4款規定
    ，緩刑宣告，得斟酌情形，命犯罪行為人向公庫支付一定之
    金額；受緩刑之宣告而有違反刑法第74條第2項第1款至第8
    款所定負擔情節重大之情形，足認原宣告之緩刑難收其預期
    效果，而有執行刑罰之必要者，得撤銷其宣告，刑法第75條
    之1第1項第4款亦有明定。緩刑宣告是否得撤銷，除須符合
    刑法第75條之1第1項各款之要件外，本條並採裁量撤銷主義
    ，賦予法院撤銷與否之權限，特於同條第1項規定實質要件
    為「足認原宣告之緩刑難收其預期效果，而有執行刑罰之必
    要」，供作審認之標準。又所謂違反第74條第2項第1款至第
    8款所定負擔「情節重大」者，係指受判決人顯有履行負擔
    之可能，而隱匿或處分其財產、故意不履行、無正當事由拒
    絕履行或顯有逃匿之虞等情事而言，故法官應依職權本於合
    目的性之裁量，妥適審酌受判決人於緩刑期間內違反應遵守
    事項之情節是否重大，是否已難收其預期之效果，而確有執
    行刑罰之必要，非謂受刑人一不履行即當然應撤銷緩刑。又
    賦予受刑人緩刑之處遇，係為使受刑人能在不受刑罰執行之
    前提下，於社會中本於自由意志對自己負責任之生活，然如
    對法律上之義務有所忽視，甚或產生法敵對意識，即可認定
    原宣告之緩刑難收其預期效果，而有執行刑罰之必要。
四、經查：
㈠、抗告人前因違反商業會計法等案件，經臺中地院以108年度訴
    字第2281號判決判處應執行有期徒刑10月，如易科罰金，以
    新臺幣（下同）1000元折算1日；緩刑2年，應自判決確定之
    日起1年內向公庫支付15萬元，該判決並於108年12月23日確
    定在案，有臺灣高等法院被告前案紀錄表及前述刑事判決書
    可稽。故抗告人應於108年12月23日判決確定後1年內，向公
    庫支付15萬元。
㈡、臺中地檢署檢察官於109年2月10日發函通知抗告人於109年12
    月22日至臺中地檢署報到並向公庫支付15萬元，如逾期未支
    付，臺中地檢署將依法聲請撤銷抗告人之緩刑宣告，抗告人
    屆期卻未繳交，經臺中地檢署於109年12月23日電話聯絡抗
    告人，抗告人回電表示其將於110年2月2日上午9時10分到署
    繳交，嗣抗告人於110年2月2日到庭接受執行檢察官訊問時
    ，經執行檢察官同意延至110年3月3日由抗告人自行到署繳
    交，並告知若屆時未履行完成，臺中地檢署將依法向法院聲
    請撤銷抗告人之緩刑宣告，並經抗告人於執行筆錄簽名確認
    ，足認抗告人對應履行事項、期限及若不遵守將可能會由檢
    察官聲請撤銷緩刑宣告之情事均有所知悉。惟抗告人屆期仍
    未到署繳納，經臺中地檢署多次以電話告知（詳如原裁定所
    示），復經執行檢察官再延長履行期間至110年4月15日，抗
    告人仍未到署繳納，足見執行機關已給予抗告人多次延期之
    機會以履行上開緩刑負擔，而抗告人自判決確定後至110年4
    月15日延長履行期間屆滿前，均未支付任何款項。原裁定審
    酌卷內相關書證後，以抗告人已有充足時間履行上開緩刑負
    擔，卻未珍惜法院諭知緩刑之寬典，一再逃避履行，足認抗
    告人確有違反刑法第74條第2項第4款所定負擔之事實，且情
    節已屬重大，足認原宣告之緩刑難收其預期之效果，而有執
    行刑罰之必要，合於刑法第75條之1第1項第4款所定得撤銷
    緩刑宣告之原因，而裁定撤銷其緩刑之宣告，經核與法並無
    違誤。
㈢、抗告意旨雖提出107年11月9日由玉山銀行西屯分行代收訖之
    財政部中區國稅局違章案件罰鍰繳款書、107年7月19日由玉
    山銀行西屯分行代收訖之財政部中區國稅局營業稅違章核定
    稅額繳款書為未能按期繳款之事由，然查，上開金額分別為
    79,878元、53,252元之繳款書均係判決確定前已存在，且經
    原確定判決作為量刑依據在案(詳見臺中地院108年度訴字第
    2281號刑事判決第9頁)，顯見原判決於宣告緩刑條件之前，
    已審酌該繳款事實，尚不能作為抗告人於判決確定後，執行
    緩刑負擔時，資力不足之抗辯事由。再查，抗告人於抗告意
    旨及臺中地檢署110年4月15日辦案公務電話紀錄表中均自陳
    ，抗告人於洋鴻公司停業後，從事印刷版工作，一個月收入
    約2萬多元等語，顯見抗告人於洋鴻公司停業後，仍有工作
    收入而非完全無資力之人，故抗告意旨所附經濟部商工登記
    公示資料查詢服務內容亦不足認定抗告人為無資力之人。再
    查，抗告人雖提出其109年度綜合所得稅各類所得資料清單
    ，以證明其於109年間完全無任何收入，然抗告人既自承每
    月收入約有2萬多元，復提出無任何所得之所得資料清單，
    似僅得證明抗告人前述收入未陳報予稅務機關，亦無法作為
    認定抗告人無資力之依據。又抗告意旨雖陳稱願以每月分期
    繳納5千元方式履行上開緩刑負擔，然此屬檢察官之職權，
    非法院所得審酌之事項，況本件緩刑期間為108年12月23日
    至110年12月22日，緩刑期滿，而緩刑之宣告未經撤銷者，
    其刑之宣告失其效力，抗告人於緩刑可能被撤銷、有期徒刑
    之宣告可能被執行之風險下，迄今未曾繳納任何款項，遑論
    於刑之宣告失其效力後，抗告人有何履行負擔之可能，尚非
    認定維持抗告人緩刑宣告之理由。
五、綜上所述，本院依前揭事證審酌考量，認抗告人未因緩刑之
    寬典而知所警惕，仍蓄意拖延不願履行該緩刑條件，堪認違
    反緩刑所定負擔情節重大，前案欲使抗告人改過自新而宣告
    之緩刑，已難收預期之效果，而有執行刑罰之必要，原審依
    檢察官之聲請，撤銷抗告人緩刑之宣告，認事用法並無違誤
    ，抗告人執持前詞提起抗告，指摘原裁定不當，為無理由，
    應予駁回。
六、據上論結，應依刑事訴訟法第412條，裁定如主文。
中　　華　　民　　國　　110 　年　　8 　　月　　13　　日
            刑事第十一庭　審判長法　官　張  意  聰
                                法　官　陳  慧  珊
                                法　官　田  德  煙
以上正本證明與原本無異。
不得再抗告。                                                            
                                書記官  陳  志  德  

中　　華　　民　　國　　110 　年　　8 　　月　　16　　日